臺灣高等法院刑事判決　　　　　　　　96年度上訴字第3021號
上　訴　人
即　被　告　甲○○
　　　　　　　　　　號
指定辯護人　本院公設辯護人　周君穎
上列上訴人因毒品危害防制條例案件，不服臺灣士林地方法院96
年度訴字第68號，中華民國96年5 月31日第一審判決（起訴案號
：臺灣士林地方法院檢察署95年度偵字第9692號），提起上訴，
本院判決如下：
    主  文
上訴駁回。
    事  實
一、甲○○原為職業員警，與綽號「剛剛」（真實姓名、年籍不
    詳）之成年男子，明知MDMA、MDA 、MDEA為納入毒品危害防
    制條例規範之第二級毒品，2C-B則為同條例規範之第三級毒
    品，地下市場流通之俗稱搖頭丸或快樂丸主要以上揭成分組
    成之，不得予以販賣。緣綽號「剛剛」者於民國（下同）95
    年7 月31日在網站CLUB1069拓峰網留言版中發現有網友張貼
    「想試ES*沒糖果.5MEO. 可以幫忙嗎」等文句，竟意圖營利
    ，並基於販賣第二級、第三級毒品之犯意，化名「TONY」，
    張貼「0000000000找小柯」等語，透露販賣毒品之訊息。嗣
    臺北市政府警察局大同分局警備隊隊員乙○○執行網路巡邏
    時發現該則留言，即於95年8 月2 日下午1 時許化名「KEVE
    N」 ，以電話聯絡方式，佯裝有意購買搖頭丸，適甲○○與
    該綽號「剛剛」者同在位於臺北市○○○路附近某不詳處所
    之同志三溫暖，甲○○代綽號「剛剛」之人接獲乙○○來電
    ，遂與該綽號「剛剛」之人共同基於販賣第二級、第三級毒
    品之犯意聯絡，依「剛剛」指示，持用「剛剛」所有之0000
    000000號行動電話與化名「KEVEN」 之乙○○就販賣之毒品
    數量、價格及交貨地點磋商，最後以12顆毒品新臺幣（下同
    ）5,000 元之價格定案，甲○○遂攜帶含第二級、第三級毒
    品之藥錠共11顆（含第二級毒品MDMA成分之藍色藥錠4 顆、
    含第二級毒品MDMA成分粉紅色藥錠2 顆、含第二級毒品MDA
    成分之紫色藥錠2 顆、含第二級毒品MDMA、MDEA成分之褐色
    藥錠2 顆、含第三級毒品2C-B成分之黃色藥錠1 顆）、及僅
    含PMMA成分之橘色藥錠1 顆，共12顆，依約於同日下午3 時
    35分許前往約定之臺北市○○○路436 號11樓電梯口準備交
    易，嗣經警確認甲○○確係攜帶第二級、第三級毒品販賣者
    之身分後，警方即表明身分將甲○○逮捕，並扣得上開藥錠
    共12顆（藍色藥錠總毛重0.72公克，驗餘淨重0.69公克、粉
    紅色藥錠總毛重0.64公克，驗餘淨重0.61公克、紫色藥錠總
    毛重0.68公克，驗餘淨重0.65公克、褐色藥錠總毛重0.62公
    克，驗餘淨重0.59公克、黃色藥錠總毛重0.21公克，驗餘淨
    重0.18公克、橘色藥錠總毛重0.47公克，驗餘淨重0.44公克
    ）及綽號「剛剛」之人所有之供聯繫販賣毒品所用之手機1
    支（序號：MIＺ0000000000000000 號，並含SIM 卡1 張）。
二、案經臺北市政府警察局大同分局報請臺灣士林地方法院檢察
    署檢察官偵查起訴。
    理  由
壹、程序方面：
    按被告以外之人於審判外之陳述，雖不符刑事訴訟法第155
    條之1 至第159 條之4 之規定，而經當事人於審判程序同意
    作為證據，法院審酌該言詞陳述或書面陳述作成時之情況，
    認為適當者，亦得為證據；當事人、代理人或辯護人於法院
    調查證據時，知有刑事訴訟法第159 條第1 項不得為證據之
    情形，而未於言詞辯論終結前聲明異議者，視為有前項之同
    意，刑事訴訟法第159 條之1 、第159條 之5 第1 項、第2
    項分有明文。經查，本判決下列所引用之被告以外之人於審
    判外之言詞或書面陳述，檢察官、被告於原審及本院言詞辯
    論終結前均未爭執，本院審酌上開證據資料製作時之情況，
    尚無違法不當及證明力明顯過低之瑕疵，亦認為以之作為證
    據應屬適當，故揆諸前開規定，認前揭證據資料有證據能力
    ，合先敘明。
貳、實體部分：
一、被告如何於前揭時地與化名「KEVEN」者聯繫搖頭丸交易，
    約定價格、數量及交貨時地，並依約攜帶毒品前往交易而為
    警逮捕等情，業據其於原審審理暨本院準備程序時均坦承不
    諱，核與證人乙○○即化名「KEVEN」 之查獲員警於檢察官
    偵查中及原審審理時證述情節相符，並有其2 人間（發話人
    為乙○○0000000000號、收話人為被告0000000000號）電話
    通話譯文1 份附卷可稽。而證人乙○○指證因執行網路巡邏
    ，發現拓峰網網頁流傳買賣毒品訊息而查獲本案等節，亦有
    拓峰網網頁列印資料1 紙在卷可憑。再扣案之藥錠12顆，經
    臺北市政府警察局依藥錠顏色隨機取樣鑑定結果，其中11顆
    含第二級、第三級毒品成分（藍色藥錠含第二級毒品MDMA成
    分、粉紅色藥錠含第二級毒品MDMA成分、紫色藥錠含第二級
    毒品MDA 成分、褐色藥錠含第二級毒品MDMA、MDEA成分、黃
    色藥錠含第三級毒品2C-B成分），此亦有該局95年9 月18日
    北市鑑毒字第488 號鑑驗通知書在卷可按。此外，復有綽號
    「剛剛」者所有，供聯繫販賣毒品所用之手機1 支（序號：
    MIＺ0000000000000000 號，並含SIM 卡1 張）扣案可資佐證
    。足認被告上開自白，與前揭證據均相符合，得予採信。又
    被告於本院審理時雖翻異前供，改辯稱：伊以為所攜帶之藥
    錠係春藥，而其只是幫忙送貨，又本件並非伊上網表明販賣
    之意思，且事後亦未收取價金，其行為應與販賣毒品之構成
    要件不符，至多僅成立轉讓毒品罪云云。惟查，據證人乙○
    ○於偵查中證稱：前開網頁留言板主題「想試ES*沒糖果.5M
    EO.可以幫忙嗎」之文句內，其中「E」是指搖頭丸，另「ES
    」係指同志圈吃搖頭丸做愛的意思等語（見偵查卷第44頁）
    ；另於原審審理時亦證稱：在前揭留言板發現有人要買「衣
    服」等語（見原審卷第47頁）；再依被告與證人乙○○於95
    年8 月2 日電話聯絡之譯文觀之，被告於電話中亦一再提及
    「衣服」之價錢及如何給予折扣云云（見偵查卷第22頁、第
    23頁），而所謂之「衣服」實為買賣毒品者為逃避警方之追
    緝，對MDMA類之毒品（即俗稱「搖頭丸」或「快樂丸」）所
    創造之代名詞，亦有毒品黑話一覽表1 紙在卷可按，是其對
    於所交易之貨品係毒品一節，顯已知悉。況被告警訊時曾供
    稱：因向綽號「剛剛」之人買過搖頭丸，而且該「剛剛」者
    有告知搖頭丸之品名及價錢，所以在與警員乙○○電話對話
    時可以清楚說出搖頭丸之品名及價錢，又其本身亦有服用搖
    頭丸等語（見偵查卷第10頁、第11頁）；另於原審準備程序
    時亦自承：伊於95年7 月底在同志三溫暖內認識綽號「剛剛
    」者，伊有向「剛剛」買過搖頭丸，案發當天又準備跟「剛
    剛」買5 顆搖頭丸，伊與「剛剛」約在三溫暖內見面，員警
    化名「KEVEN」 之電話是伊接的，伊一邊與「KEVEN」 講電
    話，一邊詢問「剛剛」，毒品之價格及數量是「剛剛」決定
    的，交貨的地點是「KEVEN」 說的，伊負責送貨，且知道貨
    品之內容等語（見原審卷第46頁）。又被告為警查獲時，經
    採集其尿液送鑑定，結果確呈毒品MDMA、MDA 陽性反應等情
    ，亦有台灣尖端先進生技醫藥股份有限公司95年8 月16日濫
    用藥物檢驗報告1 紙附卷可稽（見偵查卷第52頁），顯見被
    告事後改辯稱不知所攜帶送交之藥錠係毒品，以為是春藥云
    云，係屬畏罪卸責之詞，不足採信。再按刑法上所謂販賣行
    為，係指以營利為目的，有償轉讓，將商品購入或賣出，有
    一於此，犯罪即為完成，縱以原價或低於原價讓與他人時，
    仍屬販賣行為。如基於販入以外之其他原因而持有，始終無
    營利之意思，而以原價或低於原價有償、或無償讓與他人，
    始得以轉讓罪論處；又交付商品與收取價金，均屬販賣犯罪
    之構成要件行為，縱以幫助他人營利犯罪之意思，而有參與
    交付買賣標的物、收取貨款之販賣要件行為，自應論以共同
    正犯而非從犯（最高法院84年度台上字第5647號判決、85年
    度台上字第2509號判決亦同此意旨）。經查，本件該名綽號
    「剛剛」者上網留言表明販賣毒品之訊息，其顯有營利之意
    圖，至為明確。被告自始均不否認有參與買賣價格、數量之
    磋商及攜帶扣案之毒品藥錠前往交貨之事實，揆諸前開說明
    ，其所為之交付買賣標的物之行為即屬販賣毒品罪構成要件
    行為，縱被告未收取價金，亦無礙於販賣罪之成立，且與轉
    讓毒品罪，須以行為人無營利意圖，而以原價或低於原價有
    償、或無償讓與他人之要件不符。是被告辯稱其行為應不成
    立販賣罪，僅構成轉讓行為云云，尚有誤會。綜上所述，本
    件事證明確，被告犯行洵堪認定，應依法論科。
二、按MDMA、MDA 、MDEA為毒品危害防制條例規範之第二級毒品
    ，2C-B則為同條例規範之第三級毒品，不得販賣。被告及該
    綽號「剛剛」之人因員警乙○○偽稱欲購買毒品，而起意販
    賣第二級、第三級毒品，且被告依約攜帶含有第二級、第三
    級毒品之藥錠前往交付，應認已著手實施販賣毒品之行為，
    惟本案既係警方佯裝購毒者所查獲，事實上不能真正完成買
    賣毒品行為，又無證據證明該綽號「剛剛」之人係基於營利
    之意圖而販入上開毒品。是核被告所為，係犯毒品危害防制
    條例第4 條第6 項、第2 項之販賣第二級毒品未遂罪及同條
    例第4 條第6 項、第3 項之販賣第三級毒品未遂罪。被告著
    手於販賣第二級、第三級毒品行為之實行而不遂，為未遂犯
    ，均依刑法第25條第2 項之規定減輕其刑。被告與綽號「剛
    剛」之成年男子間，互有犯意聯絡及行為分擔，均為共同正
    犯。被告販賣第二級毒品前持有第二級毒品之低度行為，應
    為販賣之高度行為所吸收，不另論罪（另持有第三級毒品不
    成罪）。被告以一販賣行為觸犯上開二罪名，為想像競合犯
    ，應從一重之販賣第二級毒品未遂罪處斷。
三、原審認被告罪證明確，因而依毒品危害防制條例第4 條第2
    項、第3 項、第6 項、第18條第1 項前段、第19條第1 項，
    刑法第11條但書、第28條、第55條、第25條、第38條第1 項
    第1 款之規定，審酌毒品危害防制條例列管之毒品，危害國
    人身心健康、社會秩序至鉅，而被告身為執法人員更應知悉
    毒品之危害性，卻仍與「剛剛」共同販售具第二級、第三級
    毒品成分之藥錠，原應重懲，姑念被告犯罪後坦承罪行，表
    示悔意等一切情狀，量處被告有期徒刑3 年10月。並以扣案
    藍色藥錠4 顆含第二級毒品MDMA成分，總毛重0.72公克，驗
    餘淨重0.69公克；粉紅色藥錠2 顆含第二級毒品MDMA成分，
    總毛重0.64公克，驗餘淨重0.61公克；紫色藥錠2 顆含第二
    級毒品MDA 成分，總毛重0.68公克，驗餘淨重0.65公克、褐
    色藥錠2 顆含第二級毒品MDMA、MDEA成分總毛重0.62公克，
    驗餘淨重0.59公克，除取驗部分業已滅失無從諭知沒收外，
    驗餘藥錠部分含有前揭第二級毒品成分，且該第二級毒品之
    成分與其他成分已結合而無從分離，均應依毒品危害防制條
    例第18條第1 項前段規定沒收銷燬。至於黃色藥錠1 顆含第
    三級毒品2C-B成分，總毛重0.21公克，驗餘淨重0.18公克，
    因非第一級、第二級毒品，不得依毒品危害防制條例第18條
    第1 項前段規定沒收銷燬，而同條例第19條第1 項所定「供
    犯罪所用或因犯罪所得之物」，係指犯第4 條至第9 條、第
    12條、第13條或第14條第1 項、第2 項之罪所用或所得之物
    ，不包括毒品本身在內，是亦不得援用為前揭扣案第三級毒
    品沒收依據，職是，同條例對於查獲之製造、運輸、販賣、
    意圖販賣而持有、以非法方法使人施用、引誘他人施用及轉
    讓第三級毒品之沒收，並無特別規定，惟被告販賣第三級毒
    品行為既已構成犯罪，則上開含第三級毒品之黃色藥錠，除
    取驗部分已滅失無從諭知沒收外，其餘成分業與第三級毒品
    結合不可分離為藥錠，該藥錠即屬不受法律保護之違禁物，
    應回歸刑法之適用，依刑法第38條第1 項第1 款之規定沒收
    之。至扣案之手機1 支（序號：MIＺ0000000000000000 號，
    含SIM 卡1 張〈依卷附之行動通信業務服務契約第18條之約
    定，應屬該綽號「剛剛」之人所有，附此說明〉）為共犯「
    剛剛」所有，並為被告聯繫販賣毒品之工具，業經被告自承
    在卷，應依毒品危害防制條例第19條第1 項宣告沒收。其認
    事用法，均無違誤，量刑亦稱妥適，被告上訴意旨，翻異前
    詞否認犯罪，並認原審量刑過重，就原審法院適法範圍裁量
    權之行使為爭執，並無理由，應予駁回。
四、公訴意旨另稱：被告明知K 他命、PMMA為毒品危害防制條例
    規範之第三級毒品，PMMA並為搖頭丸成分之一，不得販賣，
    竟於95年7 月31日在網站CLUB1069拓峰網留言版中發現有網
    友張貼「想試ES*沒糖果.5MEO. 可以幫忙嗎」等文句，遂化
    名「TONY」，張貼「0000000000找小柯」等語，透露販賣毒
    品之訊息。嗣當日下午4 時20分許，臺北市政府警察局大同
    分局警備隊隊員乙○○執行網路巡邏時發現該則留言，即於
    95年8 月2 日下午1 時許以上開行動電話化名「KEVEN」 ，
    佯裝有意購買，確認被告確有販賣搖頭丸及K 他命後，即相
    約在台北市大同區○○○路436 號11樓電梯口前，以5,000
    元購買12顆搖頭丸、K 他命等毒品。被告遂攜帶藥錠共12顆
    （含第二級毒品MDMA成分之藍色藥錠4 顆、含第二級毒品MD
    MA成分粉紅色藥錠2 顆、含第二級毒品MDA 成分之紫色藥錠
    2 顆、含第二級毒品MDMA、MDEA成分之褐色藥錠2 顆、含第
    三級毒品2C-B成分之黃色藥錠1 顆、含PMMA成分之橘色藥錠
    1 顆），依約前往上址，而於同年8 月2 日下午3 時35分許
    為警查獲，因認被告販賣K 他命及含PMMA成分之橘色藥錠1
    顆未遂之犯行，另涉毒品危害防制條例第4 條第6 項、第3
    項販賣第三級毒品未遂罪嫌云云。惟查，PMMA即Para-metho
    xymethamphetamine（對-甲氧基甲基安非他命）係於95年8
    月8 日始公告列為毒品危害防制條例第2 條第1 項第3 款之
    第三級毒品規範，此有行政院95年8 月8 日院臺法字第0950
    034892號文可憑（見偵查卷第68頁之鑑驗通知書），而被告
    持含PMMA成分藥錠之販賣時間為95年8 月2 日，斯時PMMA尚
    未列入第三級毒品規範，被告予以販賣，自難科以同條例第
    4 條第6 項、第3 項販賣第三級毒品未遂之罪名。又被告持
    以販賣之前開藥錠，經臺北市政府警察局檢驗均未檢出第三
    級毒品K 他命成分，有上開檢驗報告足憑，而徵諸卷附被告
    與證人乙○○通話資料以觀，證人乙○○化名「KEVEN」 與
    被告間並無關於販賣K 他命之聯繫，公訴人指被告販賣第三
    級毒品K 他命未遂，尚乏證據相佐。惟公訴人既認被告所涉
    販賣第三級毒品PMMA、K 他命之犯嫌，與本院前揭論罪科刑
    部分有想像競合之裁判上一罪關係，爰不另為無罪之諭知，
    附此敘明。
據上論斷，應依刑事訴訟法第368 條，判決如主文。
本案經檢察官姜貴昌到庭執行職務。
中　　華　　民　　國　　96　　年　　8 　　月　　23　　日
 　　　　　 刑事第一庭    審判長法　官　蔡長溪
                                法　官　陳春秋
                                法　官　謝靜恒
以上正本證明與原本無異。
如不服本判決，應於收受送達後十日內向本院提出上訴書狀，其
未敘述上訴之理由者並得於提起上訴後十日內向本院補提理由書
（均須按他造當事人之人數附繕本）。
                                書記官  陳珮茹
中　　華　　民　　國　　96　　年　　8 　　月　　23　　日
附錄：本案論罪科刑法條全文
毒品危害防制條例第4 條第2 項、第3 項、第6 項
製造、運輸、販賣第二級毒品者，處無期徒刑或 7 年以上有期徒
刑，得併科新臺幣 7 百萬元以下罰金。
製造、運輸、販賣第三級毒品者，處 5 年以上有期徒刑，得併科
新臺幣 5 百萬元以下罰金。
前五項之未遂犯罰之。
